臺灣臺北地方法院民事判決　　　　　　　100年度訴字第640號
原　　　告　台北富邦商業銀行股份有限公司
法定代理人　韓蔚廷
訴訟代理人　陳芝華
被　　　告　紀建宗
　　　　　　郭素蘭
上列當事人間請求清償借款事件，本院於中華民國100年3月24日
言詞辯論終結，判決如下：
    主  文
被告紀建宗應給付原告新臺幣陸拾捌萬仟零陸拾肆元，及如附
表一所示之利息及違約金。如對其財產為強制執行而無效果時，
由被告郭素蘭給付之。
被告應連帶給付原告新臺幣柒拾萬柒仟柒佰肆拾壹元，及如附
表二所示之利息及違約金。
訴訟費用由被告連帶負擔。
    事實及理由
壹、程序方面
一、按因合併而消滅之公司，其權利義務，應由合併後存續或另
    立之公司承受，公司法第319條準用同法第75條定有明文。
    查訴外人富邦商業銀行股份有限公司（下稱富邦銀行）於民
    國94年1月1日與台北銀行股份有限公司（下稱台北銀行）合
    併，富邦銀行為消滅銀行，台北銀行為存續銀行，台北銀行
    合併時並更名為台北富邦商業銀行股份有限公司之名稱，此
    有行政院金融監督管理委員會函文、股份有限公司變更登記
    表等件在卷可稽，堪予認定，依上開規定，原富邦銀行及台
    北銀行之權利義務關係應由原告概括承受。
二、次按當事人得以合意定第一審管轄法院，但以關於由一定法
    律關係而生之訴訟為限；前項合意，應以文書證之，民事訴
    訟法第24條定有明文。查本件依房屋貸款契約書（一般自住
    型房貸專用）約定書第13條及房屋貸款契約書（非自住型及
    理財家房貸專用）約定書第15條約定，兩造合意以原告總行
    所在地之法院即本院為第一審管轄法院，故本院就本件訴訟
    自有管轄權。
三、本件被告經合法通知未於言詞辯論期日到場，核無民事訴訟
    法第386條所列各款之情形，爰依原告之聲請，由其一造辯
    論而為判決。
貳、實體方面
一、原告主張：
  (一)被告紀建宗於民國92年10月29日邀同被告郭素蘭為保證人，
    向原告借款新臺幣（下同）930,000元，約定借款期間自92
    年10月30日起至112年10月30日止，利息自92年10月起至94
    年10月止，依年息3.49％按月固定計付，自94年10月起至99
    年10月止，依年息4.69％按月固定計付，自99年10月起以原
    告牌告之「房貸7年期固定利率」按月固定計付；如有任何
    一期本金或利息未如期攤還，其債務即視為全部到期，借款
    人喪失期限之利益；遲延履行給付本金或利息時，除仍按上
    開利率計息外，其逾期在6個月以內者，按上開利率10％，
    逾期超過6個月部分，按上開利率20％加付違約金。嗣兩造
    於98年3月13日簽訂增補契約，約定利息自98年3月13日起，
    以機動利率按原告牌告指數型房貸基準利率加年息1.6％計
    算，採機動利率期間，原告得於牌告前開利率調整之日起，
    按當時原告牌告前開利率加原加碼重新計算。被告如遲延還
    本或付息逾6個月以上，利息改按原告牌告指數型房貸基準
    利率加碼年息5％計算，按月計付；並自上開調整利率之日
    起於每屆滿3個月之次日，按當時原告牌告指數型房貸基準
    利率加原加碼重新計算。詎被告紀建宗僅攤還本息至99年6
    月29日，其後即未依約清償，依約其債務應視同全部到期，
    計尚有本金683,064元及如附表二所示之利息、違約金迄未
    給付。被告郭素蘭為該債務之保證人，自應於原告對被告紀
    建宗之財產執行無效果時，依法負給付責任。
  (二)被告紀建宗於92年10月29日邀同被告郭素蘭為連帶保證人，
    向原告借款940,000元，約定借款期間自92年10月30日起至
    112年10月30日止，利息自借款日起2年內按原告基準利率加
    碼年息1.51％機動計算；自第3年起改按原告基準利率加碼
    年息2.88％機動計算，如有任何一期本金或利息未如期攤還
    ，其債務即視為全部到期，借款人喪失期限之利益，遲延履
    行給付本金或利息時，除仍按上開利率計息外，其逾期在6
    個月以內者，按上開利率10％，逾期超過6個月部分，按上
    開利率20％加付違約金。嗣兩造簽訂增補契約，約定利息自
    94年12月5日起至112年10月30日止，以機動利率按原告牌告
    指數型房貸基準利率加年息2.07％計算，採機動利率期間，
    原告得於牌告前開利率調整之日起，按當時原告牌告前開利
    率加原加碼重新計算。被告如遲延還本或付息逾6個月以上
    ，利息改按原告牌告指數型房貸基準利率加碼年息5％計算
    ，按月計付。並自上開調整利率之日起於每屆滿3個月之次
    日，按當時原告牌告指數型房貸基準利率加原加碼重新計算
    。詎被告紀建宗僅攤還本息至99年7月6日止，其後即未依約
    清償，依約其債務應視同全部到期，計尚有本金737,741元
    及如附表二所示之利息、違約金迄未清償。又被告郭素蘭既
    為該債務之連帶保證人，依約其亦應負連帶清償責任。爰依
    消費借貸、一般保證、連帶保證之法律關係，提起本件訴訟
    等語。
  (三)聲明：如主文第1項、第2項所示。
二、本件被告經合法通知，未於言詞辯論期日到場，亦未提出書
    狀作何聲明或陳述。
三、經查，原告主張之上開事實，業據其提出行政院金融監督管
    理委員會函、公司變更登記表、房屋貸款契約書、約定書、
    增補契約及放款帳卡等件為證，其主張核與上開證物相符。
    又被告已收受言詞辯論期日通知及起訴狀繕本，對於原告主
    張之事實，已於相當時期受合法之通知，其於言詞辯論期日
    不到場，亦未提出答辯書狀爭執，堪認原告之主張為真實。
    從而，原告依據消費借貸、一般保證及連帶保證之法律關係
    ，訴請被告紀建宗給付如主文第1項所示之本金、利息及違
    約金，如對其財產為強制執行無效果時，由被告郭素蘭為給
    付，並請求被告連帶給付如主文第2項所示本金、利息及違
    約金，為有理由，應予准許。
四、據上論結，本件原告之訴為有理由。依民事訴訟法第385條
    第1項前段、第85條第2項，判決如主文。
中    華    民    國   100    年    3     月    31    日
                  民事第四庭    審判長法  官  張瑜鳳
                                      法  官  匡  偉
                                      法  官  林怡伸
以上正本係照原本作成。
如對本判決上訴，須於判決送達後20日內向本院提出上訴狀。如
委任律師提起上訴者，應一併繳納上訴審裁判費。
中    華    民    國   100    年    3     月    31    日
                                      書記官  施若娟
附表一
┌──────┬─────────────┬─────────────┐
│計 息 本 金 │利息                      │違約金                    │
│（新臺幣）  ├───────┬─────┼───────┬─────┤
│            │計息期間      │利    率  │期    間      │利    率  │
│            │（民國）      │（年息）  │（民國）      │（年息）  │
│            ├───────┼─────┼───────┼─────┤
│            │99年6月30日至 │2.52％    │99年7月30日至 │0.260％   │
│            │99年7月4日    │          │99年8月4日    │          │
│            ├───────┼─────┼───────┼─────┤
│683,064元   │99年7月5日至  │2.60％    │99年8月5日至  │0.264％   │
│            │99年8月4日    │          │99年11月4日   │          │
│            ├───────┼─────┼───────┼─────┤
│            │99年8月5日至  │2.64％    │99年11月5日至 │0.275％   │
│            │99年11月4日   │          │99年12月29日  │          │
│            ├───────┼─────┼───────┼─────┤
│            │99年11月5日至 │2.75％    │99年12月30日至│0.615％   │
│            │99年12月29日  │          │100年1月4日   │          │
│            ├───────┼─────┼───────┼─────┤
│            │99年12月30日至│6.15％    │100年1月5日至 │0.616％   │
│            │100年1月4日   │          │清償日        │          │
│            ├───────┼─────┼───────┼─────┤
│            │100年1月5日至 │6.16％    │              │          │
│            │清償日        │          │              │          │
└──────┴───────┴─────┴───────┴─────┘
附表二：
┌──────┬─────────────┬──────────────┐
│計 息 本 金 │利息                      │違約金                      │
│（新臺幣）  ├───────┬─────┼───────┬──────┤
│            │計息期間      │利    率  │期    間      │利    率    │
│            │（民國）      │（年息）  │（民國）      │（年息）    │
│            ├───────┼─────┼───────┼──────┤
│            │99年7月7日至  │3.07％    │99年8月7日至  │0.311％     │
│737,741元   │99年8月4日    │          │99年11月4日   │            │
│            ├───────┼─────┼───────┼──────┤
│            │99年8月5日至  │3.11％    │99年11月5日至 │0.322％     │
│            │99年11月4日   │          │100年1月4日   │            │
│            ├───────┼─────┼───────┼──────┤
│            │99年11月5日至 │3.22％    │100年1月5日至 │0.323％     │
│            │100年1月4日   │          │100年1月6日   │            │
│            ├───────┼─────┼───────┼──────┤
│            │100年1月5日至 │3.23％    │100年1月7日至 │0.616％     │
│            │100年1月6日   │          │清償日        │            │
│            ├───────┼─────┼───────┼──────┤
│            │100年1月7日至 │6.16％    │              │            │
│            │清償日        │          │              │            │
└──────┴───────┴─────┴───────┴──────┘